【裁判字號】    92,上易,121
【裁判日期】    920326
【裁判案由】    家暴傷害
【裁判全文】
臺灣高等法院臺南分院刑事判決             九十二年度上易字第一二一號   孝股
    上  訴  人
    即  被  告  乙○○
右上訴人因傷害案件，不服臺灣嘉義地方法院九十一年度易字第六四三號，中華民國
九十一年十二月十七日第一審判決（起訴案號：臺灣嘉義地方法院檢察署九十一年度
偵字第四０二０號），提起上訴，本院判決如左：
    主  文
上訴駁回。
    事  實
一、乙○○與楊重卿（另為不起訴處分）及甲○○與楊瑞男各係夫妻關係，楊瑞男及
    楊重卿則係兄弟，於民國（下同）九十一年四月十八日晚上八時三十分許，在嘉
    義縣民雄鄉秀林村溪底寮三之七七號，雙方因商議父親楊阿生喪葬事宜意見不合
    發生爭執，乙○○竟基於傷害之犯意，與甲○○發生拉扯及毆打，致甲○○受有
    頭部三．一公分×二．六公分、三．○×四．○公分挫傷腫脹、右上臂三．二公
    分×○．三公分挫傷紅腫、左臂六．五公分×三．○公分、二．八公分×三．○
    公分挫傷紅腫等傷害。
二、案經甲○○訴由嘉義縣警察局民雄分局報請臺灣嘉義地方法院檢察署檢察官偵查
    起訴。
    理  由
一、上訴人即被告乙○○經本院合法傳喚，無正當理由不到庭，惟據其於原審審理時
    雖坦承有拉告訴人甲○○之頭髮，雙方有拉扯，但當時係告訴人先打伊，所以伊
    也有打告訴人，完全係出於正當防衛，並無傷害之故意，且伊也有受傷云云。經
    查：
  (一)被告前揭犯罪事實，已據告訴人於警訊及偵查中指訴綦詳（見警卷第五、六頁，
    偵查卷第十一頁背面），核與證人楊瑞男於警訊及偵查中與楊重卿、丙○○於偵
    查中所證相符（見警訊卷第七、八頁，偵查卷第十二至十四、三十八頁），並有
    診斷證明書一份附卷足稽，而被告亦坦承確有與告訴人發生拉扯及毆打告訴人，
    且觀之告訴人所提出診斷證明書上所載之傷勢，多係挫傷紅腫，亦與拉扯所致之
    傷勢相符。復衡諸社會一般人通識之經驗，雙方於拉扯之間，易造成對方之傷害
    ，實非不難想像，被告係成年而知悉一般事理之人，對此當有所明知，是被告應
    有傷害之故意甚明。從而被告辯稱其無傷害犯意，即與事實不符，自不足採信。
  (二)又按正當防衛係對於現在不正之侵害防衛自己或他人之權利者而言，若因口角互
    毆彼此成傷，不能證明何人先行侵害，自不得主張正當防衛；次按彼此互毆，又
    以一方初無傷人之行為，因排除對方不法之侵害而加以還擊，始得以正當防衛論
    ；故無從分別何方為不法侵害之互毆行為，不得主張正當防衛（最高法院十七年
    上字第六八六號、三十年上字第一○四○號判例意旨參照）。本件告訴人固亦出
    手毆打被告等情，雖據被告供明在卷，並有診斷證明書一紙附卷可憑，然除被告
    片面指訴外，並無證據證明係由告訴人先對被告為不法之侵害，而證人丙○○於
    偵查時亦證稱：「‧‧‧看見他們在打架。男的打男的，女的打女的，就是楊重
    卿與楊瑞男打，他們的太太彼此互打。」等情在卷（見偵查卷第三十八頁背面）
    ，既不能證明是何方先行出手傷害，自不能僅憑被告片面之詞，遽認被告係出於
    正當防衛之意思而反擊，並據為有利被告之認定。
  (三)綜上所述，被告所辯，概屬事後卸責之詞，不足採信。本件事證明確，被告之傷
    害犯行，洵堪認定。
二、核被告傷害他人之身體，係犯刑法第二百七十七條第一項之傷害罪。原審以被告
    罪証明確，因予適用刑法第二百七十七條第一項、第四十一條第一項前段，罰金
    罰鍰提高標準條例第一條、第二條；並審酌被告無前科，素行尚屬良好，有台灣
    高等法院被告全國前案紀錄表一紙附卷可稽，雙方因細故而發生拉扯、毆打致傷
    ，且有與告訴人和解之誠意，及被告之犯罪動機與告訴人平日之關係等一切情狀
    ，量處被告拘役四十日，並諭知易科罰金之折算標準。本院經核原判決認事用法
    ，並無不合，量刑亦稱妥適。被告空言上訴，指摘原判決不當，為無理由，應予
    駁回。
三、被告經合法傳喚，無正當理由不到庭，爰不待其陳述逕行判決。
據上論結，應依刑事訴訟法第三百六十八條、第三百七十一條，判決如主文。
本案經檢察官蘇南桓到庭執行職務。
中      華      民      國    九十二    年      三      月    二十六    日
                                  臺灣高等法院臺南分院刑事第五庭
                                          審判長法官  鄭  文  肅
                                                法官  王  浦  傑
                                                法官  陳  珍  如
右正本證明與原本無異。
不得上訴。
                                          法院書記官  周  美  莉
中      華      民      國    九十二    年      三      月    二十六    日
附錄：本判決論罪科
中華民國刑法第二百七十七條
 (普通傷害罪)
傷害人之身體或健康者，處三年以下有期徒刑、拘役或一千元以下罰金。
犯前項之罪因而致人於死者，處無期徒刑或七年以上有期徒刑；致重傷者
，處三年以上十年以下有期徒刑。


司法院資訊處製作；財團法人民間司法改革基金會備份。
